【裁判字號】    91,勞訴,2
【裁判日期】    920207
【裁判案由】    給付工資
【裁判全文】
福建金門地方法院民事判決                              九十一年度勞訴字第二號
    原      告  戊○○
                甲○○
                乙○○
                己○○
                丁○○
    法定代理人  丙○○
右當事人間請求給付工資事件，本院判決如左：
    主    文
被告應給付原告戊○○、甲○○各新台幣捌萬捌仟柒佰柒拾陸元，及自民國九十一年
七月五日起至清償日止按週年利率百分之五計算之利息。
被告應給付原告乙○○、己○○、丁○○各新台幣捌萬貳仟伍佰捌拾元，及自民國九
十一年七月五日起至清償日止按週年利率百分之五計算之利息。
原告其餘之訴駁回。
訴訟費用由被告負擔四分之三，餘由原告負擔。
本判決第一項、第二項於原告分別各以新台幣參萬元、貳萬捌仟元為被告供擔保後，
得假執行。但被告如於假執行程序實施前，分別以新台幣捌萬捌仟柒佰柒拾陸元、捌
萬貳仟伍佰捌拾元為原告預供擔保，得免為假執行。
原告其餘假執行之聲請駁回。
    事    實
甲、原告方面：
一、聲明：除供擔保金額外，被告應給付原告戊○○新台幣（下同）一十七萬九千六
    百五十元、原告甲○○一十四萬五千六百八十五元、原告乙○○一十七萬四千三
    百七十三元、原告己○○一十四萬九千四百五十四元、原告丁○○一十五萬九千
    一百三十七元，及均自民國九十一年七月五日起至清償日止按週年利率百分之五
    計算之利息。
二、陳述：
(一)原告戊○○於民國七十九年間，甲○○、乙○○則於八十三年間經金門港務處（
    下稱港務處）錄取為碼頭裝卸隊隊員。嗣於八十七年間，裝卸隊公會理監事丙○○成立金港服務企業有限公司（即被告），港務處乃要求原裝卸隊隊員與被告簽
    訂「金港服務企業有限公司碼頭作業人員僱用契約」（下稱系爭勞動契約），原
    告戊○○、甲○○、乙○○等三人乃於八十七年七月一日分別與被告簽立系爭勞
    動契約。另原告己○○、丁○○則分別於八十八年二月六日由港務處錄取為碼頭
    作業員，於同年二月二十一日與被告簽訂系爭勞動契約。詎九十一年元月間，被
    告未經勞資雙方協調，單方面要求原告重新簽訂「金港服務企業有限公司碼頭作
    業人員契約書」，並將系爭勞動契約一年僱傭期限，縮短為半年，企圖規避勞動
    基準法（下稱勞基法）退休金之規定。原告以新契約不合理且與勞基法規定有違
    為由，拒絕簽約，被告竟於九十一年二月二十六日起抽出原告之勤務卡，並停止
    對原告分派工作，且拒絕給付原告任何工資，嗣經金門縣政府為勞資爭議協調未
    果，迄同年七月五日，被告始回復分派原告工作，且依原系爭勞動契約之約定給
    付工資。
(二)按勞基法第九條第一項規定：「勞動契約，分為定期契約及不定期契約。臨時性
    、短期性、季節性及特定性工作得為定期契約；有繼續性工作，應為不定期契約
    。」，原告受雇於被告從事碼頭貨物裝卸及搬運工作，為繼續性之工作，無論契
    約有無約定期限，依勞基法均屬不定期契約，被告非有法定原因，不得終止契約
    ；且依系爭勞動契約第三條：「本契約之僱用契約自民國八十七年七月一日起算
    ，一年期滿除非另訂新約外，僱用契約繼續生效。」之約定，原告既未簽訂新約
    ，則原系爭勞動契約應屬繼續生效。又按民法第四百八十七條前段：「僱用人受
    領勞務遲延者，受僱人無補服勞務之義務，仍得請求報酬。」之規定，被告停止
    對原告派工，已預示拒絕受領之意思，原告無補服勞務之義務，但依前揭規定仍
    可請求報酬，爰請求被告給付原告自九十一年三月一日起，迄同年七月四日（回
    復派工之前一日）止，按原告之個別平均工資（計算事由發生之當日前六個月內
    所得工資總額除以該期間之總日數所得之金額，包括本俸、生活津貼、職務加給
    生活津貼、工作獎金），即原告戊○○新台幣（下同）四萬三千五百零九元（
    34631+40148+42422+45392+53996+44496）/6=43509、原告甲○○三萬五千二百
    八十三元（39194+19196+42764+38032+39297+33217）/6=35283、原告乙○○四
    萬二千二百三十一元（33838+37612+41255+43016+ 51693+45974）/6=42231、原
    告己○○三萬六千一百九十六元（33838+37612+37353+38636+31008+38729）
    /6=36196、原告丁○○三萬八千五百四十一元（33838+33542+37353+38636+
    49148+38729）/6=38541計算之工資，及自九十一年七月五日起，至清償日止按
    週年利率百分之五計算之利息。
三、證據：提出金港服務企業有限公司碼頭作業人員僱用契約、金港服務企業有限公
    司碼頭作業人員契約書各一件、金門縣政府勞資爭議協調紀錄二份、九十年九月
    至九十一年二月份薪資發放袋計三十份為證。
乙、被告方面：
一、聲明：駁回原告之訴，如受不利益之判決，願供擔保，請准免予假執行。
二、陳述：
(一)按「解釋當事人之契約，應以當事人立約當時之真意為準，而真意何在，又應以
    過去事實及其他一切證據資料為斷定之標準，不能拘泥文字致失真意。」、「解
    釋當事人立約之真意，除雙方中途有變更立約內容之同意，應從其變更以為解釋
    外，均以當事人立約當時之真意為準。」最高法院三十九年台上字第一０五三號
    、四十九年台上字第三０三號判例意旨參照。系爭勞動契約第三條既有「一年期
    滿除非另訂新約外僱用契約繼續有效」之明文，該契約之原意乃為一年期契約，
    期滿未簽新約，則仍續約一年，以此類推，並非一年期滿即視為不定期契約。
(二)九十一年間被告因營運之故，要求原告與之簽訂新約，原告拒絕，顯已無續行受
    僱被告之意，原告已自行終止僱用契約，無權向被告請求給付工資，被告亦無給
    付之義務。且參照行政院勞工委員會（下稱勞委會）八十八年一月二十五日台八
    八勞資二字第００二九八０號解釋令函：「勞動基準法所稱定期契約者，除應符
    合勞動基準法第九條及施行細則第六條，有關期間之要件外，尚須依事實認定契
    約所約定之工作，是否為該事業單位非繼續性之工作，與工程預算無關。」之意
    旨，是否為定期契約，應依事實認定。系爭勞動契約以裝卸船貨為主，必以船入
    港方得裝卸船貨，該工作顯具特定性、臨時性，非繼續性，自得為定期僱傭契約
    。另依勞委會八十三年八月十日台八三勞資二字第五八九三八號解釋令函：「查
    勞動契約為私法上之契約，因當事人間之意思表示一致而成立。因之事業單位若
    基於企業經營之需要，經徵得勞工同意，於勞動契約為服務年限及違約賠償之約
    定，尚無不可，惟該項約定仍應符合誠信原則及民法相關規定。」之意旨，則系
    爭勞動契約第三條一年期限之約定，於法亦無不合。又原告之工作獎金係依搬運
    量多寡決定，原告所提之平均工資顯有疑義。原告之請求於法無據，應予駁回。
三、證據：提出金港服務企業有限公司碼頭作業人員僱用契約五件，並聲請向勞委會
    函詢系爭勞動契約是否符合勞基法及其相關規定，及是否為定期契約。
    理    由
一、按「訴狀送達後，原告不得將原訴變更或追加他訴。但擴張或減縮應受判決事項
    之聲明者，不在此限。」，民事訴訟法第二百五十五條第一項第三款定有明文。
    原告業經被告於九十一年七月五日起回復派工，乃縮減訴之聲明，請求被告給付
    自九十一年三月一日迄同年七月四日止之工資，核與首揭規定相符，應予准許，
    合先敘明。
二、本件原告主張，原告戊○○、甲○○、乙○○等三人於八十七年七月一日分別與
    被告簽立系爭勞動契約；而原告己○○、丁○○則係於八十八年二月二十一日與
    被告簽訂系爭勞動契約。詎九十一年元月間，被告未經勞資雙方協調，單方面要
    求勞工重新簽訂「金港服務企業有限公司碼頭作業人員契約書」，並將系爭勞動
    契約一年僱傭期限，縮短為半年。原告以新契約不合理且與勞基法規定有違為由
    ，拒絕簽約，被告乃於九十一年二月二十六日起對原告停止派工，並拒絕給付原
    告任何工資，原告爰依民法第四百八十七條前段，請求被告按原告個別平均工資
    計算，給付九十一年三月迄同年七月四日止之工資，及自九十一年七月五日起至
    清償日止，按週年利率百分之五計算之利息；被告則以系爭勞動契約為定期契約
    ，且原告拒絕簽訂新約，係不願續行受僱被告之意思表示，原告已自行終止系爭
    勞動契約，自無請求給付工資之權利等語置辯。
三、查原告戊○○、甲○○、乙○○等三人於八十七年七月一日；原告己○○、丁○○則係於八十八年二月間，分別與被告簽訂系爭勞動契約，有兩造簽立之系爭勞
    動契約附卷可稽，自堪信實；而被告自九十一年二月二十六日起迄九十二年七月
    四日止停止對原告派工，亦為兩造所不爭執，則原告請求被告給付前揭被告停止
    派工期間按原告平均工資計算之工資，首應審究於停止派工期間，兩造間是否存
    在有效之勞動契約：
(一)按勞基法乃規定勞動條件最低標準，為保障勞工權益，加強勞雇關係而制定（勞
    基法第一條前段參照）。勞基法第九條及同法施行細則第六條，固就勞動契約之
    定期契約及不定期契約定有明文，惟勞動契約仍不失為私法契約，依契約自由原
    則，當事人互相表示意思一致者，契約即為成立，此觀民法第一百五十三條第一
    項規定：「當事人互相表示意思一致者，無論其為明示或默示，契約即為成立。
    」，及勞委會八十三年八月十日台八三勞資二字第五八九三八號解釋令函：「查
    勞動契約為私法上之契約，因當事人間之意思表示一致而成立。因之事業單位若
    基於企業經營之需要，經徵得勞工同意，於勞動契約為服務年限及違約賠償之約
    定，尚無不可，惟該項約定仍應符合誠信原則及民法相關規定。」之意旨即明。
    系爭勞動契約為兩造簽立，互為意思之合致，所為勞動契約一年期間之約定，於
    法自無不合，系爭勞動契約即為成立。
(二)復按「解釋契約，固須探求當事人立約時之真意，不能拘泥於契約之文字，但契
    約文字業已表示當事人真意，無須別事探求者，即不得反捨契約文字而更為曲解
    」最高法院十七年上字第一一一八號著有判例可參。查系爭勞動契約第三條：「
    本契約之僱用期間自某年某月某日起算，一年期滿除非另訂新約外僱用契約繼續
    生效」之約定，已明文契約期限為一年，契約文字既已表示系爭勞動契約為定有
    期限之僱傭契約，系爭勞動契約為定期勞動契約，不容置疑；而所稱「一年期滿
    除另訂新約外僱用契約繼續生效」等語，應係指以另訂新約為當時有效存在之勞
    動契約之解除條件，若未另簽訂新約，則雙方同意依當時有效存在之勞動契約內
    容，繼續勞僱關係，其僱傭期間仍為一年。準此，兩造迄今未另行簽訂新約，則
    依系爭勞動契約第三條之約定，九十一年二月二十六日起迄九十二年七月四日期
    間，兩造間仍存在與系爭勞動契約內容相同之有效勞動契約。
四、被告停止分派原告工作期間，如前所述，既係在兩造有效勞動契約期間內，則原
    告有提供勞務之義務，被告應給付工資。茲被告停止分派原告工作，致原告無法
    提供勞務，被告顯然拒絕受領原告勞務之提供，依民法第二百三十四條：「債權
    人對於已提出之給付，拒絕受領或不能受領者，自提出時起，負遲延責任。」之
    規定，被告應自停止派工之日起，負受領遲延之責；復依同法第四百八十七條前
    段：「僱用人受領勞務遲延者，受僱人無補服勞務之義務，仍得請求報酬。」之
    規定，被告依法仍應給付原告停止派工期間之工資。按兩造勞動契約第五條之約
    定工資，搬運人員每月工資二萬元（本俸一萬六千元、生活津貼四千元），吊桿
    操作人員二萬一千五百元（本俸一萬六千元、生活津貼四千元、技術加給一千五
    百元），參佐原告薪資發放袋，原告戊○○、呂土水為吊桿手，原告乙○○、己○○、丁○○為作業員，是原告停止派工期間自九十一年三月一日迄同年七月四
    日止，計四個月又四天之工資，吊桿手之工資應為八萬八千七百七十六元（
    21500   元x(4+4/31)  =88776元），作業員則為八萬二千五百八十元（20000元
    x(4+4/31) =82580元）。至原告主張按平均工資計算之工資，因與系爭勞動契約
    之約定不符，難謂有據。從而原告依據民法第四百八十七條前段請求被給付自九
    十一年三月迄同年七月四日之約定工資，及自九十一年七月五日起至清償日止按
    週年利率百分之五計算之利息，在系爭勞動契約第五條約定工資之範圍內為有理
    由，逾此部分即非正當，不應准許。
五、兩造其餘攻擊防禦方法，經審酌與本判決結果不生影響，爰不一一論述，附此敘
    明。
六、本判決原告勝訴部分，兩造分別陳明願供擔保，請求宣告假執行或免為假執行，
    經核均無不合，爰各酌定相當擔保金，併准許之。至原告敗訴部分，既經駁回，
    其假執行之聲請已失所附麗，應併駁回之。
七、據上論斷，本件原告之訴一部為有理由，一部為無理由，依民事訴訟法第七十九
    條、第八十五條第一項前段、第三百九十條第二項、第三百九十二條，判決如主
    文。
中      華      民      國    九十二    年      二      月      七      日
                                     福建金門地方法院民事庭
~B法      官  魏玉英
右為正本係照原本作成
如對本判決上訴，須於判決送達後廿日內向本院提出上訴狀
中      華      民      國    九十二    年      二      月      七      日
~B法院書記官  許永溪


司法院資訊處製作；財團法人民間司法改革基金會備份。
